臺灣高等法院花蓮分院刑事判決　　　 94年度上易字第81號
　　上 訴 人　臺灣臺東地方法院檢察署檢察官
　　上 訴 人
　　即 被 告　戊○○
上列上訴人因傷害案件，不服臺灣台東地方法院94年度易字第60
號，中華民國94年5月10日第一審判決（起訴案號：臺灣台東地
方法院檢察署94年度東簡字第15號）提起上訴，本院判決如左：
    主  文
上訴駁回。
    事  實
一、戊○○因傷害罪，於民國（下同）93年5月24日經法院判處
    有期徒刑四月，緩刑三年確定，現仍於緩刑期內。詎不知悔
    改，於93年10月17日中午12時30分許，因子女教育問題與前
    配偶乙○○發生爭執，竟基於傷害之故意，在臺東縣臺東市
    ○○路168號戊○○所開設之「大賣日式涮涮鍋」處，徒手
    毆打前往探視子女之乙○○，致乙○○受有左前臂挫傷合併
    皮下出血等傷害。
二、案經乙○○訴由臺東縣警察局臺東分局報請臺灣臺東地方法
    院檢察署檢察官偵查起訴。
    理  由
一、按證人在審判外之陳述，除法律有規定者外，不得作為證據
    ，刑事訴訟法第159條第1項訂有明文。本件證人吳舒婷在警
    詢所為之陳述，屬於審判外之陳述，而且檢察官與辯護人在
    準備程序期日對於其證言之證據能力加以爭執（原審卷頁32
    ），應認為吳舒婷在警詢中之陳述，並無證據能力。而在審
    判程序中，辯護人對於吳舒婷進行主詰問時，在還沒有讓證
    人針對親身見聞事項證述之前，就先問是否有到警局陳述，
    並且據實陳述，接著又向證人提示警詢筆錄，又問證人「警
    訊中你是否有陳述戊○○並未下手」，辯護人將無證據能力
    之警詢筆錄提示給證人看，又對證人在主詰問時進行誘導詰
    問，而且證人還沒有證述前，就要求證人針對警詢中所言加
    以澄清，也不能認為辯護人有意將警詢筆錄作為彈劾證人證
    言可信度之證據使用，辯護人之詰問程序已經違反刑事訴訟
    法第166條第3項前段之規定，檢察官在審判中加以異議，應
    認為其異議有理由，證人吳舒婷在審判中此部分之陳述，應
    加以剔除，不得作為證據使用。
二、被告否認有前揭犯罪事實，經查：
    （一）證人即被害人乙○○在審判中證述確實有遭到被告用
          右拳毆打左邊的太陽穴，因為用手阻擋，造成左手臂
          瘀傷（原審卷頁75）。
    （二）證人吳舒婷在偵查中先證稱被告並沒有毆打告訴人（
          偵查卷頁二十一），繼又證稱有看到戊○○打乙○○
          ，他用右手打她，打一下（偵查卷30）。
    （三）證人即被告之子蔡榮堯在審判中證稱有看到他們在吵
          架，但證稱沒有看到被告毆打告訴人（原審卷頁60）
          ，又證稱：我只在櫃臺看一下，就走出店外，在回來
          的時候，我就看到爸爸、媽媽在講話，我有看到爸爸
          把手抬高，對媽媽說你不要以為我不敢打你（原審卷
          頁63），再證稱有看到媽媽情緒很激動，但是沒有看
          到媽媽身體有傷（原審卷頁65-66）。
    （四）證人即被告之姊姊蔡玉琴證稱有看到被告與告訴人在
          爭吵，但是被告沒有毆打或推擠告訴人（原審卷頁73
          ）。
    （五）證人即當天到現場用餐之客人丙○○在本院審理中證
          稱：當時只有聽到被告對告訴人說不要在這裡鬧事，
          並沒有看到被告有毆打告訴人（本院卷頁55）。
    （六）證人即隨同丙○○到現場用餐的丁○○證稱：被告有
          對告訴人說不要鬧，告訴人有推開被告，之後就到每
          一桌問有沒有看到被告打人（本院卷頁55）。
    （七）證人即到現場處理之警員甲○○證稱：告訴人說遭被
          告毆打，當時檢視被害人之左手臂，並沒有明顯的傷
          痕，隨即陪同告訴人逐桌詢問用餐的客人，都說沒有
          見到被告毆打告訴人（本院卷頁56）。
    （八）告訴人受有左前臂挫傷合併皮下出血等傷，有受傷診
          斷證明書附卷可參（警卷頁8），此外並有現場照片
          （警卷頁12以下）為證。
    從前述證據，被告當天確實有與告訴人發生言詞上的衝突，
    除有告訴人之指述外，還有用餐的客人丙○○、丁○○以及
    餐廳內的員工吳舒婷的證詞、兩造子女蔡榮堯以及被告之姐
    姐蔡玉琴之證詞可證。而告訴人也確實有受傷，除有告訴人
    之指述外，並且有診斷證明書為證，雖然到現場處理之警員
    甲○○以及兩造所生之子女蔡榮堯證稱沒有看到告訴人有受
    傷，這應該是因為告訴人所受傷是皮外出血，無法馬上顯現
    所致。而告訴人之傷是否為被告毆打所致，被告雖然加以否
    認，證人丙○○、丁○○、蔡玉琴、蔡榮堯也都證稱沒有看
    到被告毆打告訴人，但是依照告訴人指述遭被告毆打之經過
    ，是被告突然間舉手出拳，告訴人立即伸手格擋而受傷，其
    發生經過應不過幾秒鐘而已，則正在用餐的客人以及不在被
    告與告訴人身邊之人自難觀察到，但是店內的員工則因為必
    須隨時注意店內動態，對於店內所有人的行動必然加以注意
    ，尤其，被告與告訴人已經發生爭吵，店內員工必然要更加
    地加以注意，因此證人即店內員工吳舒婷證述有看到被告出
    手毆打告訴人一下，應屬可信，而且吳舒婷所供述的情節也
    與告訴人之指述相符，證言具有更高的可信度。至於吳舒婷
    雖在偵查中先稱沒有看到被告毆打告訴人，應該是因為想要
    先袒護老闆所為之證述，但是證人隨即證稱確實有看到被告
    毆打告訴人，足證先前之證述，應不可採信，更且兩造所生
    之子蔡榮堯有證稱有看到被告舉手，也和告訴人所指述之情
    節相合。本案罪證明確，被告犯行洵堪認定，應予依法論科
    。
二、核被告所為，係犯刑法第277條第1項之傷害罪。原審審酌被
    告因細故即出手毆打告訴人，告訴人所受傷害程度尚屬輕微
    ，被告與告訴人曾為夫妻關係，且爭執起因係因小孩教育問
    題，而將來被告子女所需面對被告與告訴人爭執及被告犯罪
    後欲尋求和解之態度等一切情狀，量處被告拘役30日，並諭
    知易科罰金之折算標準。認事用法，均無違誤，被告否認犯
    行上訴，檢察官依據告訴人之請求，以量刑過輕為由提起上
    訴，均無理由，應予駁回。
三、據上論斷，應依刑事訴訟法第368條判決如主文。
本案經檢察官崔紀鎮到庭執行職務。
中　　華　　民　　國　　94　　年　　11　　月　　3　　日
                  刑事庭審判長法官  謝志揚
                              法官  湯文章
                              法官  賴淳良
以上正本證明與原本無異。
本件不得上訴。
                            書記官  邱廣譽
中　　華　　民　　國　　94　　年　　11　　月　　3　　日
附錄    本判決論罪科刑法條：
中華民國刑法第277條第1項：
(普通傷害罪)
傷害人之身體或健康者，處3年以下有期徒刑、拘役或1千元以下
罰金。
